台灣高等法院高雄分院民事判決　九十一年度上字第四七號
　　上　訴　人　　丙○○
　　被　上訴人　　乙○○
　　　　　　　　　甲○○
右當事人間請求損害賠償事件，上訴人對於中華民國九十年十一月三十日台灣高雄地
方法院九十年度訴字第三０六號第一審判決提起上訴，本院判決如左：
    主    文
原判決關於駁回上訴人後開第二項之訴部分，及該部分假執行之聲請，並訴訟費用之
裁判廢棄。
被上訴人應再連帶給付上訴人新台幣參拾萬元，及自民國八十九年六月二十一日起至
清償日止，按週年利率百分之五計算之利息。
其餘上訴駁回。
第一  (除確定部分外)、二審訴訟費用，由被上訴人連帶負擔六分之一，餘由上訴人
負擔。
    事實及理由
一、上訴人起訴主張：被上訴人乙○○係上訴人配偶，自民國八十八年間某日起，至
    八十九年三月七日晚間至同年三月八日凌晨之間，與被上訴人甲○○發生性關係
    多次。被上訴人之行為不法侵害上訴人基於配偶關係之身份法益，造成上訴人身
    心痛苦，爰依民法第一百八十五條、第一百九十五條第一、三項侵權行為之法律
　　關係，請求被上訴人連帶賠償上訴人新台幣（下同）三百八十萬元及利息。
二、被上訴人則以：對刑事判決認定之事實不爭執，但上訴人請求之金額太高等語置
    辯。
三、原審判決被上訴人應連帶給付上訴人二十萬元暨法定遲延利息。上訴人就其敗訴
　　部分聲明不服，求為判決被上訴人應再連帶給付上訴人一百八十萬元本息；被上
　　訴人則求為駁回上訴。
四、查上訴人主張被上訴人乙○○為其配偶，與甲○○於八十九年三月七日晚間至三
    月八日凌晨間發生性行為之事實，為被上訴人所不爭執（本院卷四九頁），並經
    本院刑事庭判處罪刑確定，有該刑事案卷可參，復有戶口名簿可證，堪認為真實
    。至上訴人主張被上訴人之前另有發生性行為，為被上訴人所否認，上訴人復未
    能提出相當之事證以資證明，尚難認為真實。
五、按數人共同不法侵害他人之權利者，連帶負損害賠償責任，民法第一百八十五條
    定有明文。又不法侵害其他人格法益而情節重大者，被害人雖非財產上之損害，
    亦得請求賠償相當之金額；右開規定於不法侵害他人基於父、母、子、女或配偶
    關係之身分法益而情節重大者，準用之。民法第一百九十五條第一項、第三項亦
    有明文。上訴人乙○○為有配偶之人，卻違背婚姻關係之忠誠、守貞義務，與被
    上訴人甲○○發生婚姻外性行為，破壞上訴人與乙○○間婚姻之圓滿狀態，上訴
    人因此受有精神上之痛苦，其對被上訴人乙○○基於配偶關係之身分法益顯然已
    遭不法侵害，且其情節重大，則上訴人請求被上訴人連帶賠償其所受非財產上之
    損害，即屬有據。
六、按非財產上損害之慰撫金數額，究竟若干為適當，應斟酌兩造身分、地位、經濟
    狀況及加害程度等各種情形，俾為核定之依據。經核，上訴人國中畢業，現以在
    夜市擺攤賣服飾為業，其名下並無不動產，惟有投資股票四筆；被上訴人乙○○
    國小畢業，現以幫忙採收水果為業，其名下除有與他人共有，持分四分之一之土
    地二筆、房屋一棟外，另有汽車一輛、股票九筆；被上訴人甲○○係高職畢業，
    現以幫忙親戚採收水果為業，其名下財產僅有汽車一輛。此有財政部高雄市國稅
    局函覆之歸戶財產查詢清單在卷可佐（原審卷第七二至七六頁）。本院綜合前情
    ，並審酌上訴人原即罹有憂鬱症，有卷附財團法人國泰綜合醫院診斷證明書可參
    （本院卷第六十頁），值此之際再受被上訴人與人通姦、離家棄子行為之打擊，
    其精神上所承受之創痛有過於一般人，而上訴人與被上訴人乙○○所育之一女二
    子現須由上訴人獨力扶養，在此雙重壓力之下，其精神上所受創傷更難平復，其
    所受損害不可謂不鉅，及被上訴人復較上訴人有資力等情，認上訴人請求之非財
    產上損害，以五十萬元為適當。
七、綜上所述，上訴人本於侵權行為損害賠償之法律關係，請求上訴人給付五十萬元
    ，及自起訴狀繕本送達翌日（即八十九年六月二十一日）起至清償日止，按週年
    利率百分之五計算之法定遲延利息範圍內，為有理由，應予准許；逾此所為請求
    ，為無理由，應予駁回。原審就上開應准許上訴人之請求，超過二十萬元部分，
    為上訴人敗訴之判決，並駁回其假執行之聲請，尚有未洽，上訴意旨求予將此部
    分廢棄改判，為有理由，爰由本院予以廢棄改判如主文第二項所示。至於上訴人
    之請求不應准許部分，原判決為上訴人敗訴之判決，並駁回其假執行之聲請，經
    核於法並無不合，上訴意旨求予廢棄改判，為無理由，應駁回其上訴。
據上論結，本件上訴為一部有理由，一部無理由，依民事訴訟法第四百五十條、第四
百四十九條第一項、第七十九條但書、第八十五條第二項，判決如主文。
中　　　華　　　民　　　國　　九十一　　年　　　五　　　月　　二十二　　日
                                      臺灣高等法院高雄分院民事第六庭
~B1審判長法官　許明進
~B2　　　法官　李炫德
~B3　　　法官　謝肅珍
右為正本係照原本作成
不得上訴。
中　　　華　　　民　　　國　　九十一　　年　　　五　　　月　　 二十四　 日
~B法院書記官　鄭翠芬
                                                                        Ｆ
